臺灣士林地方法院民事判決　　　　　　 93年度簡上字第135號
上　訴　人　乙○○
　　　　　　　　　　　　號三樓
被上訴人　　甲○○
　　　　　　　　　　　　之一
上列當事人間請求履行協議事件，上訴人對於中華民國93年9月1
6日本院士林簡易庭93年度士簡字第872號第一審判決提起上訴，
本院於94年2月17日言詞辯論終結，判決如下：
    主  文
上訴駁回。
第二審訴訟費用由上訴人負擔。
    事  實
甲、上訴人方面：
一、聲明：
  (一)原判決廢棄。
  (二)被上訴人在第一審之訴駁回。
二、陳述：除與原審判決書所載者相同茲予引用外，補稱：確實
    積欠被上訴人新台幣（以下同）44萬元，約定民國92年12月
    31日前清償，然上訴人與被上訴人離婚後，需負責清償婚姻
    關係存續中之共同債務，且有二子需撫養，又因上訴人之母
    患病就醫需照護，上訴人名下無存款，僅賴駕駛計程車維生
    ，但收入不敷開銷，不得已以信用卡預借現金而負債達160
    萬元，每月需支出生活費、子女學雜費及清償信用卡債務等
    項合計近10萬元，上訴人每日認真工作，無不良惡習，前曾
    請被上訴人同意由上訴人每月清償7500元，分60期清償，不
    料被上訴人仍起訴請求，惟上訴人並非不願清償，僅請求分
    期攤還或經濟情況好轉時再給付，以利將二子撫養成人。
乙、被上訴人方面：
一、聲明：如主文所示。
二、陳述：除與原審判決書所載者相同茲予引用外，補稱：不同
    意分期給付，已曾給過上訴人機會，現不再相信上訴人。
    理  由
一、被上訴人起訴主張：兩造協議離婚時，曾經約定上訴人應於
    92年底前償還積欠被上訴人之44萬元，詎上訴人迄今仍未清
    償，迭經催告未獲置理，為此依據雙方協議，請求上訴人給
    付被上訴人44萬元等語。上訴人則以：雖積欠被上訴人44萬
    元未償，但因經濟負擔沈重，無力一次償還，請求分期或暫
    緩清償云云置辯。
二、查兩造原為夫妻，前於85年10月23日協議離婚，在離婚協書
    特約條件第4 項中約明：「男方（指上訴人）於民國92年底
    歸還女方（指被上訴人）新台幣肆拾肆萬元整，並且一次付
    清。」，即上訴人負有於92年12月31日前，給付被上訴人44
    萬元之義務，惟上開債務屆期後，上訴人迄今未履行給付義
    務，曾經被上訴人催告及聲請調解未果等情，為兩造所不爭
    執，且有離婚協議書（見原審卷第14頁）、存證信函暨掛號
    郵件收件回執（見原審卷第15頁以下）、調解不成立證明書
    （見原審卷第25頁）等在卷可佐，均堪信為真實。
三、茲被上訴人主張依據兩造間離婚協議契約關係，對上訴人有
    給付請求權等情，而聲明求為判決命上訴人給付44萬元。上
    訴人則以前開情詞置辯。經查：按「債權人基於債之關係，
    得向債務人請求給付。」，民法第199 條第1 項定有明文。
    本件依據上揭系爭離婚協議書特約事項第4 項之約定，上訴
    人負有於92年底即92年12月31日前，給付被上訴人44萬元之
    義務，上訴人屆期未償，被上訴人自得請求如數給付，從而
    被上訴人請求上訴人給付44萬元，於法洵屬有據。至上訴人
    雖執上情為由提起上訴，請求廢棄原判決，另陳明請求分期
    或延期給付云云，然契約當事人應受契約約定內容之拘束，
    而負有依據債之本旨給付之義務，除法有明文或當事人間有
    特別約定外，不許當事人憑一己之意，任意變更債權債務關
    係之內容或請求更改，兩造間上開債權債務關係，法無明文
    得由上訴人任意決定分期或延緩清償，亦無證據顯示當事人
    間有特別約定存在，則上訴人單方請求許其分期或延期清償
    ，既與兩造約定不合，為無法律上之依據，自屬不能准許。
四、從而，被上訴人依據兩造間離婚協議書之約定，請求上訴人
    給付44萬元，於法有據，應予准許。原審為被上訴人勝訴之
    判決，命上訴人如數給付，並依民事訴訟法第389 條第1 項
    第3 款之規定，依職權為假執行之宣告，均無不合，上訴意
    旨指摘原判決不當，求予廢棄改判，為無理由，應予駁回。
五、據上論結，本件上訴為無理由，依民事訴訟法第436 條之1
    第3項、第449 條第1 項、第78條，判決如主文。
中　　華　　民　　國　　94　　年　　3 　　月　　3 　　日
                  民事第一庭  審判長法      官
                                    法      官
                                    法      官
以上正本係照原本作成。
本件不得上訴。
中　　華　　民　　國　　94　　年　　2 　　月　　25　　日
                                    書記官  林令令
